臺灣桃園地方法院小額民事判決
111年度桃保險簡字第35號
原      告  富邦產物保險股份有限公司

法定代理人  賴榮崇
訴訟代理人  陳銘鐘
被      告  紀昱維
上列當事人間請求損害賠償(交通)事件，本院於民國111年4月27
日言詞辯論終結，判決如下：
    主    文
被告應給付原告新臺幣61,172元，及自民國111年1月21日起至清
償日止，按年息5％計算之利息。
訴訟費用新臺幣1,000元由被告負擔。
本判決得假執行。
    事實及理由
壹、程序方面：
一、當事人法定代理人代理權消滅者，取得代理權之法定代理人
    應即為承受之聲明，此為民事訴訟法第170條及第175條第1 
    項所明定。查原告之法定代理人原為羅建明，嗣於本院審理
    中變更為賴榮崇，並聲明承受訴訟，與法核無不合，先予敘
    明。
二、按簡易訴訟之訴狀送達後，原告不得將原訴變更或追加他訴
    ，但擴張或減縮應受判決事項之聲明者，不在此限，民事訴
    訟法第436條第2項、第255條第1項但書第3款分別定有明文
    。經查，原告起訴時聲明原為：被告應給付原告新臺幣（下
    同）193,028元，及自起訴狀繕本送達被告之翌日起至清償
    日止，按年息5％計算之利息；嗣於本院審理中，將請求之本
    金變更為61,172元（見本院卷第59頁），核屬減縮應受判決
    事項之聲明，與上開規定相符，應予准許。
三、被告經合法通知，未於言詞辯論期日到場，核無民事訴訟法
    第386條所列各款情形，爰依原告之聲請，由其一造辯論而
    為判決。
貳、實體方面：
一、原告主張：被告於民國109年5月6日18時45分許，駕駛車牌
    號碼000-0000號自用小客貨車（下稱肇事車輛），沿桃園市
    桃園區文中路往中壢方向行駛，行經文中路與國豐六街街口
    時，未注意車前狀況，致與行駛於前方之車牌號碼000-0000
    號自用小客車碰撞，車牌號碼000-0000號自用小客車再與由
    原告承保、訴外人葉盈盈所有、訴外人陳定洋所駕駛之車牌
    號碼000-0000號自用小客車（下稱系爭車輛）發生擦撞，致
    系爭車輛受損（下稱系爭事故），原告已依約賠付維修費用
    193,028元（含工資費用42,437元、零件費用150,591元），
    其中零件部分經計算折舊並加計工資及烤漆費用後為61,172
    元。爰依侵權行為及保險代位之法律關係，提起本件訴訟等
    語，並聲明：如主文第1項所示。
二、被告經合法通知，未於言詞辯論期日到場，亦未提出書狀作
    何聲明或陳述。
三、得心證之理由：
  ㈠被告應負侵權行為賠償責任：
  1.按因故意或過失，不法侵害他人之權利者，負損害賠償責任
    ；汽車、機車或其他非依軌道行駛之動力車輛，在使用中加
    損害於他人者，駕駛人應賠償因此所受之損害，民法第184
    條第1項前段、第191條之2前段分別定有明文。次按汽車在
    同一車道行駛時，除擬超越前車外，後車與前車之間應保持
    隨時可以煞停之距離；汽車行駛時，駕駛人應注意車前狀況
    ，並隨時採取必要之安全措施，道路交通安全規則第94條第
    1項、第3項定有明文。又被保險人因保險人應負保險責任之
    損失發生，而對於第三人有損失賠償請求權者，保險人得於
    給付賠償金額後，代位行使被保險人對於第三人之請求權，
    保險法第53條第1項前段亦有明定。
  2.經查，原告主張被告於前開時間、地點，駕駛肇事車輛，因
    未注意車前狀況，並隨時採取必要之安全措施之過失，致碰
    撞前車後再推撞原告承保之系爭車輛，造成系爭車輛受有損
    害等情，業據其提出道路交通事故當事人登記聯單、系爭車
    輛之行車執照、駕照、汽（機）車險理賠申請書、估價單、
    統一發票、車損照片等件為證（見本院卷第5至15頁），並
    經本院職權向桃園市政府警察局桃園分局調取系爭事故調查
    卷宗核閱無訛（見本院卷第18至35頁）。至被告已於相當時
    期受合法通知，無正當理由而未於言詞辯論期日到場，復未
    提出書狀爭執，依民事訴訟法第436條之23、第436條第2項
    、第280條第3項前段準用同條第1項之規定，應視同自認，
    堪信原告之主張為真實。則被告就系爭事故之發生為有過失
    並應負全部責任乙節，應可認定，且原告已給付賠償金額予
    葉盈盈，原告代位葉盈盈請求被告負損害賠償責任，自屬有
    據。
  ㈡系爭車輛必要修復費用：
  1.按不法毀損他人之物者，被害人得請求賠償其物因毀損所減
    少之價額，民法第196條定有明文。又依上開規定請求賠償
    物被毀損所減少之價額，得以修復費用為估定之標準，但以
    必要者為限（例如：修理材料以新品換舊品，應予折舊），
    此有最高法院77年度第9次民事庭會議決議可資參照。
  2.經查，原告主張系爭車輛必要修繕費用為193,028元，包括
    工資費用42,437元、零件費用150,591元等情，業據其提出
    統一發票、估價單為證（見本院卷第8至12頁、第15頁）。
    依前揭說明，系爭車輛之修復既以新零件更換被毀損之舊零
    件，自應將零件折舊部分予以扣除。又依行政院所頒固定資
    產耐用年數表及固定資產折舊率之規定，非運輸業用客車、
    貨車之耐用年數為5年，依定率遞減法每年折舊1000分之369
    ，另依營利事業所得稅查核準則第95條第6項規定「固定資
    產提列折舊採用定率遞減法者，以1年為計算單位，其使用
    期間未滿1年者，按實際使用之月數相當於全年之比例計算
    之，不滿1月者，以1月計」。而系爭車輛於104年11月出廠
    ，至系爭事故發生時即109年5月6日，已使用4年7月，有該
    車之行車執照可查（見本院卷第6頁）。則其零件費用150,5
    91元於扣除折舊額後應為18,735元（計算式詳如附表），加
    計毋須計算折舊之工資費用42,437元後，系爭車輛必要修復
    費用應為61,172元（計算式：18,735元＋42,437元＝61,172元
    ）。則原告請求61,172元，核無不可，應予准許。
  ㈢綜上所述，原告得請求被告賠償之金額應為61,172元。
四、末按給付無確定期限者，債務人於債權人得請求給付時，經
    其催告而未為給付，自受催告時起，負遲延責任。其經債權
    人起訴而送達訴狀，或依督促程序送達支付命令，或為其他
    相類之行為者，與催告有同一之效力；又遲延之債務，以支
    付金錢為標的者，債權人得請求依法定利率計算之遲延利息
    ；而應付利息之債務，其利率未經約定，亦無法律可據者，
    週年利率為5％，民法第229條第2項、第233條第1項前段及第
    203條分別定有明文。本件原告對被告之損害賠償請求權，
    係以支付金錢為標的，無確定期限，又未約定利息，則被告
    應自受催告時起，負遲延責任，是原告就上述得請求之金額
    ，併請求自起訴狀繕本送達被告之翌日即111年1月21日起（
    於111年1月10日寄存於被告住所地之警察機關，依法於111
    年1月20日生送達效力，見本院卷第37頁）至清償日止，按
    年息5％計算之利息，洵為有據。
五、從而，原告依侵權行為及保險代位之法律關係，請求被告給
    付如主文第1項所示，為有理由，應予准許。
六、本件係依小額訴訟程序所為被告敗訴之判決，爰依民事訴訟
    法第436條之20之規定，依職權宣告假執行。
七、末原告起訴時訴訟標的金額為193,028元，故繳納裁判費2,1
    00元。嗣因原告減縮請求為61,172元，實質上已屬適用小額
    訴訟程序之案件，僅不及變更案號而已，是仍應依民事訴訟
    法第436條之19第1項規定，確定訴訟費用額為1,000元。至
    原告減縮部分之訴訟費用1,100元，因係原告減縮訴之聲明
    而生，自應由其自行負擔。另本件既屬應適用小額訴訟程序
    之案件，故關於上訴費用計算、上訴之規定，均仍應適用小
    額訴訟程序，併此敘明。
八、訴訟費用負擔之依據：民事訴訟法第78條。並依同法第436
    條之19第1項規定，確定訴訟費用額如主文第2項所示。
中　　華　　民　　國　　111 　年　　5 　　月　　13　　日
                  桃園簡易庭  法  官  曾耀緯
以上為正本係照原本作成。
如不服本判決，應於送達後20日內，向本院提出上訴狀並表明上
訴理由，如於本判決宣示後送達前提起上訴者，應於判決送達後
20日內補提上訴理由書（須附繕本）。
如委任律師提起上訴者，應一併繳納上訴審裁判費。
中　　華　　民　　國　　111 　年　　5 　　月　　13　　日
                              書記官  吳宏明
附表：計算式
零件費用：150,591元 已使用期間：4年7月 ----- 折舊時間           金額 第1年折舊值        150,591×0.369=55,568 第1年折舊後價值    150,591-55,568=95,023 第2年折舊值        95,023×0.369=35,063 第2年折舊後價值    95,023-35,063=59,960 第3年折舊值        59,960×0.369=22,125 第3年折舊後價值    59,960-22,125=37,835 第4年折舊值        37,835×0.369=13,961 第4年折舊後價值    37,835-13,961=23,874 第5年折舊值        23,874×0.369×(7/12)=5,139 第5年折舊後價值    23,874-5,139=18,735